【裁判字號】    97,抗,308
【裁判日期】    970229
【裁判案由】    假扣押
【裁判全文】
臺灣高等法院民事裁定                   97年度抗字第308號
抗  告  人  甲○○
                        弄12.
上列抗告人因與相對人乙○○間假扣押事件，對於中華民國97年
1月22日臺灣板橋地方法院97年度裁全字第580號裁定提起抗告，
本院裁定如下：
    主  文
抗告駁回。
抗告訴訟費用由抗告人負擔。
    理  由
一、抗告意旨略以：相對人積欠抗告人借款、工程款及會款等共
    計新臺幣（下同）68萬元，惟相對人屆期未清償，經向其催
    討亦無效果，最近得知相對人將名下不動產委由永慶房屋仲
    介公司以890萬元出售，並委請地政士辦理過戶，顯有搬移
    隱匿財產舉動，日後將有不能強制執行或甚難執行之虞，願
    供擔保以補釋明之不足，爰請求准許將相對人財產於68萬元
    之範圍內予以假扣押。惟原法院以抗告人未釋明假扣押原因
    ，遂裁定駁回抗告人聲請；然抗告人已提供仲介人員與地政
    士供查詢以釋明假扣押原因，自應准許假扣押之聲請，故原
    裁定實有違誤。爰提起抗告請求廢棄原裁定，並准許抗告人
    供擔保後，就相對人財產於68萬元之範圍內予以假扣押等語
    。
二、按債權人就金錢請求或得易為金錢請求之請求，日後有不能
    強制執行或甚難執行之虞，欲保全強制執行者，得聲請假扣
    押，民事訴訟法第522條第1項、第523條第1項定有明文。又
    請求及假扣押之原因，應釋明之。前項釋明如有不足，而債
    權人陳明願供擔保或法院認為適當者，法院得定相當之擔保
    ，命供擔保後為假扣押，民事訴訟法第526條第1、2項亦定
    有明文。又釋明事實上之主張者，得用可使法院信其主張為
    真實之一切證據。但依證據之性質不能即時調查者，不在此
    限，民事訴訟法第284條定有明文。再者，所謂假扣押之原
    因，即債務人有日後不能強制執行或甚難執行之虞或應在外
    國為強制執行者是也…。諸如債務人浪費財產、增加負擔、
    或就其財產為不利益之處分，將達於無資力之狀態、或移住
    遠地、逃匿無蹤或隱匿財產等情形均屬之。債權人就假扣押
    之原因，依法有釋明之義務，亦即須提出可使法院信其主張
    為真實之證據，必待釋明有所不足，而債權人陳明願供擔保
    後，始得准為假扣押；若債權人未釋明假扣押之原因，即不
    符假扣押之要件（最高法院94年度台抗字第1182號裁定意旨
    參照）。
三、經查，抗告人固提出相對人切結書一紙，並舉仲介人員鄭玉
    聲、地政士黃淑靜佐證。惟抗告人所提供仲介人員與地政士
    須另行傳訊，並非即時能調查之證據，切結書僅就本案請求
    為釋明，均與上揭規定不符，是以抗告人確未釋明假扣押原
    因即日後有不能或甚難強制執行之虞。本諸前開規定及實務
    見解，抗告人仍須就假扣押之原因為釋明，經釋明不足後始
    能供擔保補足，故原法院以抗告人未釋明假扣押之原因，裁
    定駁回抗告人假扣押之聲請，核無違誤。又債權人如為適當
    釋明，仍可另聲請假扣押，併此敘明。從而，原裁定依法並
    無不合之處，抗告意旨指摘原裁定不當，聲明廢棄，為無理
    由，應予駁回，爰裁定如主文。
中    華    民    國    97    年    2    月    29     日
                  民事第十三庭
                        審判長法  官  黃嘉烈
                              法  官  楊絮雲
                              法  官  吳燁山
正本係照原本作成。
不得再抗告。
中    華    民    國    97    年    2    月    29     日
                              書記官  于  誠


司法院資訊處製作；財團法人民間司法改革基金會備份。
